【裁判字號】    89,自,75
【裁判日期】    900327
【裁判案由】    侵占
【裁判全文】
臺灣彰化地方法院刑事判決                            八十九年度自字第七五號
    自  訴  人  丙○○
    被      告  乙○○
    被      告  甲○○
右列被告因侵占案件，經自訴人提起自訴，本院判決如左：
    主  文
乙○○、甲○○共同意圖為自己不法之所有，而侵占自己持有他人之物，各處有期徒
刑陸月，如易科罰金，均以參佰元折算壹日。
    事  實
緣案外人戊○○於民國八十五年間，陸續向丙○○借款共新台幣（下同）二百萬元後
，卻未依約定返還債務，經丙○○多次催討後，始先後交付其父丁○所簽發、以永靖
鄉農會為付款人之支票三紙（票號為ＦＡ0000000、ＦＡ0000000、Ｆ
Ａ0000000號）及其本人簽發之本票三紙以為搪塞，惟屆期後亦未依票履行債
務，丙○○見戊○○無意還債，即將此情形向乙○○表明，乙○○表示願幫其找戊○○協調，遂於八十六年七月間至彰化縣永靖鄉民代表會找戊○○索債，但因未能提出
支票及本票致為戊○○拒退，後乙○○另於八十六年八月間，前去丙○○上開住處，
向丙○○稱：伊有朋友在幫人討債，可找其向戊○○索討此筆借款，惟事成之後，應
將所得分伊一半等語，丙○○當場允諾，並將戊○○所交之支票及本票交與乙○○，
乙○○於取得支票及本票後，即與甲○○共同基於意圖為自己不法所有之犯意聯絡，
將支票及本票交與甲○○，而推由甲○○於同年八月底，持票至彰化縣永靖鄉○○路
○段六五號戊○○之住處或永靖鄉民代表會等處，向戊○○索討債務，戊○○見無從
抵賴，遂允諾待賣地取得價金後返還債務，並於同年九月底，將二百萬元現金交與甲○○，甲○○遂將前揭支票及本票交與戊○○，乙○○、甲○○二人於取得此筆二百
萬元後，即將之侵吞入己，甲○○更避不見面。後丙○○另向戊○○索討債務未果，
改要求乙○○交出取得之款項，然乙○○推稱票已交與甲○○而與其無關，丙○○始
知其情。
    理  由
一、訊據被告乙○○固不否然有於前述時、地，向自訴人丙○○收受前揭支票、本票
    ，並向自訴人表示願找朋友代其向戊○○要債，且伊確實有將支票及本票交與甲○○處理之事實，惟其矢口否認有何侵占之犯行，辯稱：伊純綷幫自訴人要債，
    並未取得好處，且伊業將票交與甲○○，甲○○如何處理，伊並不知情云云；而
    被告甲○○亦矢口否認犯行，辯稱：伊根本未取得該等支票及本票，更未向戊○○索討二百萬元云云。惟查：被告二人上開犯罪事實，業據自訴人丙○○指述歷
    歷，核與證人戊○○、丁○結證被告二人卻曾先、後找戊○○索討該筆債務之事
    實大致相符，並有上開支票、本票、退票理由單影本各三紙附卷，可相佐證；被
    告甲○○雖矢口否認有持該等票據向戊○○討得債務，然被告乙○○堅稱確有將
    支票及本票交與甲○○代為向戊○○索討，而戊○○、丁○更當庭指認確係甲○○在前述時、地，持該等票據向戊○○討得二百萬元，戊○○事後已取回該等支
    票及本票等事實，此經本院調取本院八十八年度訴字第四四九號民事案件卷宗及
    向永靖鄉農會查詢丁○資金之流向後，確屬無誤，而觀其等所述之事實，對該等
    票據如何轉回戊○○手中，並無溢乎常情之處，且甲○○亦明白表示其與戊○○
    、丁○並無怨隙，則丁○父子自無無端搆陷甲○○而自招偽證刑責之理，是甲○○確有持該等票據向戊○○討得二百萬元，應屬事實。而被告乙○○並不否認確
    有向自訴人表示願找友人代其向戊○○索討債務，且其收受自訴人所交之前揭支
    票及本票後，確已交與甲○○處理等事實，已如前述，雖其辯稱甲○○事後究竟
    如何處理伊均不知情云云，然其自承伊與甲○○甚為熟識，深知甲○○平日係在
    幫人討債，且係伊自行決定將支票及本票交與甲○○處理（見八十九年八月七日
    筆錄），則當甲○○討得該筆債務後，其豈會毫無所知而未分得好處？況自訴人
    指稱伊在將支票及本票交與乙○○後，曾覺不妥而請乙○○返還該等票據，惟乙○○竟向自訴人表示：要拿三十萬元來換，並請其等吃一頓始願返還等語，此為
    被告乙○○所不否認（同前之筆錄），雖其另辯稱伊只是轉達甲○○的意思而已
    ，然被告二人聲氣相投、一搭一唱之情形已溢於言表，實難謂其等之間並無任何
    勾串之嫌疑，再觀案發後，被告乙○○多次於開庭時，向本院表明願與自訴人和
    解，賠償自訴人三十萬元，雖其之後均食言而未履行，然若其確未分得好處，其
    豈甘無端自願與自訴人和解而答應賠償自訴人三十萬元？是被告二人前之辯解，
    均屬相互推諉其責之詞，要無可信，而其等持自訴人所交之票據向自訴人之債務
    人戊○○索得二百萬元債務後，將之侵吞入己之事實已堪認定，均應依法予以論
    科。
二、核被告乙○○、甲○○所為，均係犯刑法第三百三十五條第一項之侵占罪。其二
    人就上揭犯行有犯意之聯絡及行為之分擔，均為共同正犯。爰分別審酌被告二人
    犯罪之動機、目的、方法、手段、所得利益、所生危害，其二人均無犯罪記錄，
    品行尚稱良好，竟乘自訴人求債無門之際，佯稱代為討債，事後卻將討得之債務
    侵吞入己，心態可議，事後又不善與自訴人和解，返還所得財物，並一再飾詞狡
    辯，犯後態度不佳，及自訴人本身不知依照吾國司法程序處理其債權，反循旁門
    歪道討債，而自陷其中，致被告有機可乘而衍生本案，非無疏失等一切情狀，分
    別量處如主文所示之刑，並定其易科罰金之折算標準，以示懲儆。
據上論斷，應依刑事訴訟法第三百四十三條、第二百九十九條第一項前段、刑法第二
十八條、第三百三十五條第一項、第四十一條第一項、罰金罰鍰提高標準條例第一條
前段、第二條，判決如主文。
中      華      民      國      九十      年      三    月    二十七    日
                                臺灣彰化地方法院刑事第一庭
                                    法      官  葛永輝
右正本證明與原本無異。
如不服本判決，應於送達後十日內向本院提出上訴狀( 須附繕本 )。
告訴人或被害人對於判決如有不服具備理由請求檢察官上訴者，其上訴期間之計算係
以檢察官收受判決正本之日期為準。
                                    法院書記官  謝惠雯
中      華      民      國      九十      年      三    月    二十九    日
刑法第三百三十五條
意圖為自己或第三人不法之所有，而侵占自己持有他人之物者，處五年以下有期徒刑
、拘役或科或併科一千元以下罰金。
前項之未遂犯罰之。


司法院資訊處製作；財團法人民間司法改革基金會備份。
